臺灣嘉義地方法院刑事判決　　　　　　　　　　　　　　九十年度訴字第六一一號
　　公　訴　人　臺灣嘉義地方法院檢察署檢察官
　　被　　　告　郭旭榮
　　指定辯護人　本院公設辯護人顏玲玲
右列被告因強盜等案件，經檢察官提起公訴 (九十年度偵緝字第二八九號、第二九０
號、偵字第六三０九號），本院判決如左：
    主  文
郭旭榮攜帶兇器竊盜未遂，因脫免逮捕，當場施以強暴，累犯，處有期徒刑肆年；又
竊盜，累犯，處有期徒刑柒月，扣案之鑰匙壹把沒收；應執行有期徒刑肆年陸月，扣
案之鑰匙壹把沒收。
    事  實
一、郭旭榮曾於民國八十五年間因強盜案件，經臺灣嘉義地方法院判處有期徒刑三年
    三月，案經上訴後，分別經台灣高等法院台南分院及最高法院駁回被告之上訴，
    於八十五年十二月十一日確定，經發監執行後於八十八年一月八日假釋交付保護
    管束，至八十九年三月十八日假釋期滿執行完畢，詎猶不知悔改，復意圖為自己
    不法之所有，於八十九年十一月十四日十二時許，在嘉義市○○街○○○○號前
    ，持可為兇器之鐵條，撬開廖家華之兄所有之車牌號碼ＯＲ─六九四六號自用小
    客車車門，欲入內行竊，廖家華發現後出面阻止，郭旭榮為求脫免逮捕，竟以上
    開鐵條揮打廖家華與渠母廖黃完良，幸廖家華母子二人閃避得宜，並未受傷，郭
    旭榮逼退廖家華母子二人後，騎乘車牌號碼ＬＱＲ─五０五號機車逃逸，廖家華
    遂提供車牌號碼向警方報案。未料郭旭榮仍不知悔悟，於九十年九月二十八日下
    午三時許，在嘉義市○○街○○○號前，見不詳之人持有車牌號碼ＭＢＧ─０三
    七號機車（原為羅憲欽所有，於九十年八月二十七日遭不詳之人自嘉義市中正路
    竊取持有中）停放開處，竟另行基於意圖為自己不法所有之犯意，以自備之機車
    鑰匙發動而竊取上開機車，得手後隨即經警於上址查獲，並扣得郭旭榮所有之機
    車鑰匙一把。
二、案經嘉義市警察局第二分局報由臺灣嘉義地方法院檢察署檢察官偵查起訴。
    理  由
一、訊據被告郭旭榮矢口否認右揭犯行，辯稱：前去○○街○○○○號前，係在該處
    小便，沒有行竊行為，亦沒有持鐵條揮打廖家華母子；又在嘉義市○○街○○○
    號前，以自備鑰匙發動ＭＢＧ─０三七號機車，係為將該機車牽到對面放云云。
    本院經查：
（一）竊取機車部分：
      被告於九十年九月二十八日下午三時許，確有以自備鑰匙發動ＭＢＧ─０三七
      號機車之事實，業據證人及當時當場查緝被告之警員吳顯輝到庭結證：「在嘉
      義市西區○○街○○○號見過（被告），我們是因為先前在該處發現一部失竊
      的機車，包括我和另外兩位同事在附近埋伏，埋伏到當天下午三點左右，看到
      被告郭旭榮拿鑰匙去發動機車，我們上前表明身分，他把機車放倒就要跑，跑
      了幾公尺就跌倒，起來後還有拒捕。」等語（見本院九十年一月四日訊問筆錄
      ）明確，且被告於警局初訊及檢察官偵查時分別供陳：「我因沒有代步交通工
      具可用，故才行竊該部ＭＢＧ─０三七號機車」等語（見警卷第一、二頁）及
      「（問：今年九月是否有在北興街偷牽一輛機車ＭＢＧ─０三七？答稱：）有
      」、「（問：你如何竊取？答稱：）該輛機車當天放在我們的店前，‧‧‧我
      用我的機車鑰匙可以發動」等語（見偵卷第五頁），足見被告確有竊取取上開
      機車之犯行無訛。至公訴意旨認被告係於九十年八月二十七日凌晨零時許，在
      嘉義市中正路竊取該機車，經查，本案尚無證據證明被告係於上開公訴意旨所
      指之時地竊取機車，堪認上開機車係由不詳之人先行竊取後持有支配當中之物
      ，從而應認本案被告係於九十年九月二十八日下午三時許在嘉義市○○街○○
      ○號前竊取上開機車，核宜敘明。此外，並有扣押物品目錄表、被害報告單、
      保管書籍車輛失竊協尋資料各一紙附卷及被告所有機車鑰匙一把扣案可證，事
      證明確，被告竊盜犯行，洵堪認定。
（二）準強盜部分：
      被告確有於八十九年十一月十四日十二時許，在嘉義市○○街○○○○號前，
      持鐵條著手行竊廖家華之兄所有停放該處車牌號碼ＯＲ─六九四六汽車，經廖
      家華與渠母廖黃完良等人出面制止，被告遂持前開鐵條揮打廖家華母子等人，
      嗣騎乘其所有ＬＱＲ─五０五號機車逃逸之事實，業據證人即被害人廖家華與
      廖黃完良分別到庭結證：「（問：庭上被告郭旭榮是否見過？答稱：）有見過
      ，詳細時間忘記了，有一天中午左右，鄰居通知我有人在動我們的車子，我去
      看，在車庫那邊，被告看到我們過來，就把車門關上。」、「（問：你和何人
      一起出去查看？答稱：）我和我爸爸、媽媽。」、「（問：之後情形？答稱：
      ）我們問他在做什麼，他手上就拿一隻尖尖的東西刺向我們，我們就往後退，
      他就騎機車離開，他離開時我們記下他車牌報警，當天有向南門派出所報警並
      製作筆錄。」、「（問：當天是否有身體接觸？答稱：）有，因為他開車門，
      我們過去，他拿東西要刺我媽媽，我護著我媽媽，我有伸手推他。」、「（問
      ：他拿東西刺你們幾下？答稱：）他拿那隻尖尖的東西揮好多下，我們往後退
      他就騎車跑了。」等語（見本院九十年十二月六日訊問筆錄）及「（問：庭上
      被告是否見過？答稱：）見過。」、「（問：何時、何地見過？答稱：）有一
      天中午日期忘記了，鄰居打電話通知我們看到一個人在我們車庫鬼鬼祟祟，我
      們出去看，看到被告打開車門趴在駕駛座上，我兒子上前詢問，被告就拿出一
      樣工具看不清楚是什麼揮向我兒子。」、「（問：是否確定為庭上被告？答稱
      ：）是。」、「（問：是否確定被告確有拿工具揮打？答稱：）對，而且鄰居
      也有出來看。」等語（見本院九十一年一月二十四日審理筆錄）明確；參以被
      告當日若無不法，被告人等出面詢問制止時，自可解釋說明，然被告卻騎車逃
      逸，益徵其有不法行為無訛；再徵諸本案事發現場為人車往來頻繁之巷道，交
      接路口為嘉義市區飲食商店集中之民國路，本案事發時間為正午時分，事發現
      場亦無隱密處，有現場照片及位置關係圖附卷可稽，足徵被告辯稱在本案現場
      小便云云，顯與事理有違，難認可採。是被告此部分犯行，亦堪予認定。
二、查被告行為後，刑法於九十一年一月八日業經立法院三讀通過修正、增定第三百
    二十八條、第三百三十條等條文，並經總統於九十一年一月三十日以中華民國九
    十一年一月三十日總統 (91)華總一義字第00000000000號令公布施行，新舊法關
    於（準）強盜部分均有處罰之規定，比較新舊法之結果，以修正前之刑法規定對
    被告較為有利，是核被告郭旭榮所為，係犯修正前刑法第三百二十九條、第三百
    三十條第二項、第一項之加重準強盜未遂罪及同法第三百二十條第一項竊盜罪，
    被告所犯上開二罪名，犯意各別，行為有異，應予分論併罰，另查，被告曾因準
    強盜案件，經法院判處罪刑確定，甫於八十九年三月十八日假釋期滿執行完畢，
    之事實，有台灣高等法院被告全國前案紀錄表及台灣嘉義地方法院檢察署刑案資
    料查註紀錄表各一件附卷可參，其於有期徒刑之執行完畢後，五年以內再犯本件
    有期徒刑以上之罪，為累犯，應依刑法第四十七條之規定加重其刑；被告攜帶兇
    器已著手於竊盜行為之實行而不遂，為脫免逮捕而當場施強暴行為，應依刑法第
    二十六條未遂犯之規定減輕其刑，並依法先加後減之。爰審酌被告甫因準強盜案
    件執行完畢之品行、其智識程度、其犯罪之動機、手段、犯罪所生之危害及犯罪
    後之態度等諸般情狀，就其所犯各罪分別諭知如主文所示之刑，並依法定其應執
    行之刑。末查，扣案之鑰匙一把係被告所有之事實，業據其供述在卷，其用以供
    犯罪之用，應依刑法第三十八條第一項第二款之規定沒收之。
據上論斷，應依刑事訴訟法第二百九十九條第一項前段，刑法第二條第一項但書、第
三百二十九條、修正前第三百三十條第第二項、第一項、刑法第三百二十條第一項、
第四十七條、第二十六條、第五十一條第五款、第三十八條第一項第二款，罰金罰鍰
提高標準條例第一條前段，判決如主文。
本案經檢察官游悅晨到庭執行職務
中      華      民      國    九十一    年      二      月      七      日
                                      臺灣嘉義地方法院刑事第三庭
                                          法  官  許兆慶
右正本證明與原本無異。
如不服本判決，應於判決送達後十日內，向本院提出上訴狀。
中      華      民      國    九十一    年      二      月      七      日
                                          書記官  洪麗惠
附錄：
刑法第三百二十九條
竊盜或搶奪，因防護贓物、脫免逮捕或湮滅罪證，而當場施以強暴、脅迫者，以強盜
論。
修正前刑法第三百三十條
犯強盜罪而有第三百二十一條第一項各款情形之一者，處五年以上十二年以下有期徒
刑。
前項之未遂犯罰之。
第三百二十條第一項
意圖為自己或第三人不法之所有，而竊取他人之動產者，為竊盜罪，處五年以下有期
徒刑、拘役或五百元以下罰金。